【裁判字號】    95,智,31
【裁判日期】    950921
【裁判案由】    請求商標授權登記等
【裁判全文】
臺灣臺北地方法院民事判決              95年度智字第31號
原      告  亞周服飾有限公司
法定代理人  丙○○
訴訟代理人  連耀霖律師
複代理人    蘇錦霞律師
被      告  青韋國際有限公司
法定代理人  甲○○
上開當事人間請求給付貨款事件，本院於中華民國95年9月4日言
詞辯論終結，判決如下：
    主      文
被告應就如附件所示之授權合約書除第十條以外之內容，同意與
原告為締約之意思表示，並應於原告給付新台幣壹佰拾貳萬元
之同時，就註冊號數第八六四四○八號及第八六八四七五號商標
，向經濟部智慧財產局為授權原告使用之登記，期間自民國九十
五年三月一日起至民國九十八年二月二十八日止。
原告其餘之訴駁回。
訴訟費用由被告負擔。
    事實及理由
一原告起訴主張：
  (一)兩造於民國93年4月1日簽訂授權合約書（以下簡稱系爭合約
    ），約定被告將其所有註冊號數第864408及868475號商標（
    以下簡稱系爭商標）授權原告使用，期間自93年3月1日起至
    95 年3月1日止，授權金為新臺幣（下同）80萬元，兩造並
    向經濟部智慧財產局辦理授權登記。
  (二)依系爭合約第10條：「本約期滿，乙方欲續約時享有優先權
    利，為期3年，起始日為3月1日，乙方並應於本約期滿前1年
    內以書面提出續約請求，未提出者，則喪失續約優先權；如
    為續約時，甲方可依當時情況將權利金調升5％至10％。」
    之約定，原告於95年1月18日以存證信函向被告表示願續約3
    年，請被告擇期簽訂授權合約書，並配合辦理商標授權登記
    ，竟為被告所拒。原告既已向被告為續約之意思表示，被告
    即有續約之義務。
  (三)聲明：被告應就如附件所示之授權合約書，同意與原告為締
    約之意思表示，並應於原告給付132萬元時，就系爭商標向
    經濟部智慧財產局為授權原告使用之登記，期間自95年3 月
    1日起至98年2月28日止。
二被告答辯稱：
  (一)同意與原告續約，但續約3年後，即無優先權，其餘依系爭
    合約處理，金額無意見。
  (二)原告要求被告全盤接受，有違公平、合理原則。
  (三)聲明：原告之訴駁回。
三兩造不爭執事項
  (一)兩造於93年4月1日訂立系爭合約，約定被告將其所有系爭商
    標授權原告使用，期間自93年3月1日起至95年3月1日止，授
    權金為80萬元，兩造並向經濟部智慧財產局辦理授權登記。
  (二)原告曾於95年1月18日以存證信函向被告表示願依系爭合約
    之條件續約3年。
四兩造爭執要點及本院之判斷
  原告請求依系爭合約續約3年，並調整授權金為132萬元，為被
  告所同意；惟被告辯稱：續約3年後，原告即無優先權等語。
  則兩造爭執要點在於系爭合約第10條：「本約期滿，乙方欲續
  約時享有優先權利，為期3年，起始日為3月1日，乙方並應於
  本約期滿前1年內以書面提出續約請求，未提出者，則喪失續
  約優先權；如為續約時，甲方可依當時情況將權利金調升5％
  至10％。」之約定是否應列為續約之內容？經查：
  (一)原告主張：依系爭合約第10條續約時，應延續系爭合約之內
    容等語，核與負責草擬系爭合約之證人乙○○結證稱：兩造
    未提到續約之授權條件內容要另議，除了授權金可以調整外
    ，其餘內容按照原來之條件等語相符，則原告之主張堪信為
    真實。
  (二)依系爭合約第10條之文義解釋，尚難擴張解釋為被告得於續
    約3年期滿後再享有優先權。
    原告雖主張續約應延續系爭合約之內容，包括系爭合約第10
    條之約定。然觀乎系爭合約第10條僅約定原告於系爭合約期
    滿後欲續約時享有優先權，並未約定被告得於續約3年期滿
    後仍享有續約優先權，即難擴張解釋為被告得於續約期滿後
    再次享有續約優先權。
  (三)探求兩造之真意，亦難解釋為被告得於續約3年期滿後再享
    有優先權。
    按「解釋意思表示，應探求當事人之真意，不得拘泥於所
    用之辭句。」民法第98條定有明文。若依原告之主張，續約
    應延續系爭合約之內容，包括系爭合約第10條之約定，則續
    約期滿後當然仍有續約優先權，將造成系爭合約無限次延長
    。設若兩造訂立系爭合約時，其第10條之真意為系爭合約得
    無限次續約延長，大可約定系爭商標永久授權被告使用，僅
    須定期調整授權金，而毋須於系爭合約第10條刻意為續約3
    年之約定。故探求兩造之真意，應認系爭合約第10條所約定
    之續約優先權，僅限於一次，不得於續約時再次賦予被告續
    約優先權。
  (四)從而，原告請求將系爭合約第10條之約定列為續約之內容，
    有違兩造訂定系爭合約第10條之意旨，此部分請求並無理由
    。
五綜上所述，原告依系爭合約之約定，請求被告應就如附件所示
  之授權合約書除第10條以外之內容，同意與原告為締約之意思
  表示，並應於原告給付132萬元之同時，就系爭商標向經濟部
  智慧財產局為授權原告使用之登記，期間自95年3月1日起至98
  年2月28日止，為有理由，應予准許。原告逾此部分之請求，
  為無理由，應予駁回。
六本件事證業已明確，兩造其餘主張陳述及所提之證據，經本院
  審酌後，認均不足以影響本判決之結果，均毋庸再予論述，附
  此敘明。
七據上論結，原告之訴為一部有理由，一部無理由，依民事訴訟
  法第79條，判決如主文。
中    華    民    國    95    年    9    月    21    日
                     民事第四庭  法  官  林玲玉
以上正本係照原本作成。
如對本判決上訴，須於判決送達後20日內向本院提出上訴狀。
中    華    民    國    95    年    9    月    21    日
                                 書記官  江虹儀


司法院資訊處製作；財團法人民間司法改革基金會備份。
